臺灣高等法院高雄分院刑事裁定　　　　　96年度聲再字第35號
再審聲請人　甲○○
即受判決人
上列聲請人因妨害公務等案件，對於本院96年度上易字第33號中
華民國96年3 月9 日確定判決（原審案號：臺灣高雄地方法院95
年度易字第977 號；起訴案號：臺灣高雄地方法院檢察署95年度
偵字第11298號），聲請再審，本院裁定如下：
    主  文
再審之聲請駁回。
    理  由
一、聲請意旨略稱：本案有關之證人執法之警察，如果警察於執
    勤時與受查詢對象起衝突時，心生不滿，故意陳述不實之證
    詞，此時受查詢對象之保障為何？唯一自救方法，係由警察
    證詞中找出矛盾之處，茲因原審法院「主觀」採信警察片面
    證詞，惟於判決理由出現多處前後不一致之漏洞，以下逐一
    揭露其重要證物漏未審酌及證言虛偽之關鍵點：(一)聲請人於
    民國95年12月25日上訴狀第4 頁理由第三部分，要求法院再
    調查證物：(1)聲請人遭留置之機車有無倒地受損；(2)高雄市
    政府警察局楠梓分局95年4 月17日當日錄影帶。原確定判決
    指出無必要調查上開證物。惟聲請人於上訴理由已指出：參
    與本案共有3 位警察，為何法院未就參與警察人數予以調查
    ，而錄影帶中可顯示，當時帶回聲請人之警察有幾位？另外
    留在現場處理機車存放之警察有幾位？又機車損毀情形可還
    原警察當時執勤態度是否惡劣？從而證實警察是否有扭曲事
    實之證詞；(二)證言虛偽部分：(1)原確定判決事實一第15列至
    第18列謂：「……，另基於以強暴手段妨害公務之犯意，突
    然自其右側褲袋內取出隨身攜帶長約6.6 公分之鐵釘2 支，
    衝向賴金福右側並試圖攻擊賴金福之腰部，幸賴金福及早發
    現閃開，且與另一警員賴進達共同上前將甲○○制伏壓在地
    上，……。」等語，顯示賴金福與賴進達「2 人」制伏聲請
    人。而於原確定判決理由貳、實體方面，一第14列至第17列
    謂：「……，後來我說再不吹就把他帶走，他才吹，可是在
    吹時他就衝過來，手裡拿著鐵釘往我腰部衝過來要刺，我有
    閃開沒有被刺到，我就把他壓制在地上，我同事過來幫忙，
    ……。」等語，顯示只有賴金福「1 人」制伏聲請人。此係
    制伏聲請人之警察人數矛盾。(2)原確定判決事實一第11列至
    第14列謂：「……，經員警賴金福拿水予甲○○飲用並規勸
    其接受酒測，初仍悍然拒不配合，幾經勸說折騰後始趨前配
    合呼氣，當場為警測得呼氣酒精濃度高達每公升0.84毫克，
    ……。」等語，顯然當時已完成呼氣酒測程序，惟原確定判
    決理由貳、實體方面，一第13列至第16列謂：「……，我就
    拿水給他喝，他一直不配合，後來我說再不吹就把他帶走，
    他才吹，可是在吹時他就衝過來，手裡拿著鐵釘往我腰部衝
    過來要刺，我有閃開沒有被刺到，我就把他壓制在地上，…
    …。」等語，顯然當時吹氣時動作進行中，並未獲得酒測值
    及完成酒測程序，雙方即發生肢體衝突。此係酒測現況矛盾
    。(3)證人賴進達證詞指出攻擊之矛盾：原確定判決第4 頁第
    2 列謂：「……證人賴進達於偵查中亦證稱：被告有抗拒我
    同事（指賴金福）的動作，我看到他們（指被告與賴金福）
    拉扯時，我就去幫忙同事拉被告，並且發現他手上有2 支鐵
    釘」等語，而原確定判決第二頁第2 列至第5 列竟稱聲請人
    持鐵釘2 支攻擊賴金福，而由賴金福與賴進達共同制伏聲請
    人，其中證人賴進達指稱「聲請人抗拒我同事的動作」與「
    聲請人持鐵釘2 支攻擊賴金福」之情形，有所不合。當時實
    際是賴金福抓住聲請人胸前衣服，怎會扯到聲請人持鐵釘2
    支攻擊賴金福？而聲請人已於95年12月25日上訴狀中陳明事
    實真相，而證人不實證言之矛盾業已揭露。因認原確定判決
    對上開重要證據亦漏未審酌，以及所憑之證物、證言等，已
    證明為偽造、變造或虛偽，原確定判決因有刑事訴訟法第
    420 條第1 項第1 、2 款、第421 條規定得再審之原因，爰
    依同法第424 條規定聲請再審云云。
二、按有罪之判決確定後，為受判決人之利益聲請再審，必其聲
    請之理由合於刑事訴訟法第420 條第1 項所定情形之一及第
    421 條有足以影響於判決之重要證據漏未審酌者，始准許之
    。再按刑事訴訟法第420 條規定：「有罪之判決確定後，有
    左列情形之一者，為受判決人之利益，得聲請再審︰一、原
    判決所憑之證物已證明其為偽造或變造者。二、原判決所憑
    之證言、鑑定或通譯已證明其為虛偽者。三、受有罪判決之
    人，已證明其係被誣告者。四、原判決所憑之通常法院或特
    別法院之裁判已經確定裁判變更者。五、參與原判決或前審
    判決或判決前所行調查之法官，或參與偵查或起訴之檢察官
    ，因該案件犯職務上之罪已經證明者，或因該案件違法失職
    已受懲戒處分，足以影響原判決者。六、因發現確實之新證
    據，足認受有罪判決之人應受無罪、免訴、免刑或輕於原判
    決所認罪名之判決者。」「前項第一款至第三款及第五款情
    形之證明，以經判決確定，或其刑事訴訟不能開始或續行非
    因證據不足者為限，得聲請再審。」則依該條第2 項規定可
    知，以該條第1 項第1 、2 款規定聲請再審者，以經判決確
    定者為限，得聲請再審。若有罪之判決所憑之證物、證言，
    尚未經判決確定為偽造、變造或虛偽者，自不得依該項規定
    聲請再審。又同法第421 條規定：「不得上訴於第三審法院
    之案件，除前條規定外，其經第二審確定之有罪判決，如就
    足生影響於判決之重要證據漏未審酌者，亦得為受判決人之
    利益，聲請再審。」而該條所謂重要證據漏未審酌，乃係指
    於第二審判決前，已經發現並提出證據，但法院漏未審酌者
    而言，若已提出，經法院依其自由心證而捨棄不採，則非漏
    未審酌；又必該漏未審酌之證據確為真實，而足以認定受判
    決人應受無罪或免訴或輕於原審所認定罪名而後可，否則，
    雖有漏未審酌之證據，然該證據縱經審酌，亦不足以推翻原
    審所認定之罪名，仍不能准許再審。
三、經查：
  (一)聲請人聲請意旨所指原判決所憑之證言虛偽部分，聲請人雖
    為如上開聲請意旨之主張，但該項證人賴金福、賴進達2 人
    之證言，尚未曾經判決確定其為虛偽，則聲請人以上開證言
    係虛偽為理由而聲請再審，自與上開聲請再審之事由未符，
    而不應准許之。
  (二)聲請人聲請意旨所指原判決有「重要證據漏未審酌」部分，
    聲請人雖為如上開聲請意旨之主張，但原確定判決已於理由
    第四項說明其捨棄不採之理由，依上開說明，原判決並無漏
    未審酌之情形。且本院亦認該警詢錄影帶及機車受損情形，
    縱確有如聲請人所主張之情形，亦不足以推翻原判決所認定
    之罪名，依上開說明，聲請人此部分之聲請再審之事由亦有
    未合，而不應准許之。
四、綜上所述，聲請人認原確定判決所憑之證言有虛偽之情形，
    因並未經判決確定認其為虛偽，此部分聲請再審並無理由；
    又原確定判決就為聲請人所提之證據，縱係判決前已發現並
    提出之證據，但原判決均已審酌，並無漏未審酌之情形，且
    對於不採信者，並已依其自由心證而說明理由，對於聲請人
    聲請調查之證據，原判決亦已說明其不足以推翻所認定之罪
    名，而無調查必要之理由，且本院亦認其不足以推翻原判決
    所認定之罪名。則聲請人以上開聲請意旨聲請再審，並無理
    由，爰依刑事訴訟法第434 條第1 項之規定，裁定如主文。
中　　華　　民　　國　　96　　年　　4 　　月　　16　　日
                  刑事第七庭    審判長法  官   莊飛宗
                                      法  官   孫啟強
                                      法  官   邱明弘
以上正本證明與原本無異。
不得抗告。
中　　華　　民　　國　　96　　年　　4 　　月　　16　　日
　　　　　　　　　　　　　　　　　　　書記官   黃玉珠
